臺灣宜蘭地方法院刑事判決　　　　　　　　96年度易字第20號
公　訴　人　臺灣宜蘭地方法院檢察署檢察官
被　　　告　甲○○
　　　　　　　　　　（現另案在臺灣宜蘭看守所羈押中）
上列被告因毒品危害防制條例案件，經檢察官提起公訴（95年度
偵緝字第266號），本院合議庭裁定由受命法官獨任進行簡式審
判程序，爰不經通常程序，判決如下：
    主  文
甲○○持有第一級毒品，累犯，處有期徒刑捌月，扣案之第一級
毒品海洛因參包（合計淨重肆點壹陸公克、包裝重零點伍柒公克
）及第二級毒品大麻壹包（淨重零點貳參公克、包裝重零點壹伍
公克）均沒收銷燬之。
    事  實
一、甲○○前因違反槍砲彈藥刀械管制條例及麻醉藥品管理條例
    案件，經本院於民國86年7月11日以86年度訴字第75號就違
    反槍砲彈藥刀械管制條例部分判處有期徒刑1年5月，就違反
    麻醉藥品管理條例部分判處有期徒刑7月，合併定應執行刑
    為有期徒刑1年10月，於86年5月3日入監執行，於87年5月20
    日假釋出監；然又因涉犯麻醉藥品管理條例，經本院於85年
    12月12日以85年度訴字第470號判處有期徒刑6月，並因而撤
    銷假釋，於90年2月3日入監執行，於91年4月11日縮短刑期
    執行完畢出監，仍不知悛悔，明知海洛因及大麻係毒品危害
    防制條例第2條第1款及第2款所列之第1級毒品與第2級毒品
    ，均不得任意持有，竟於不詳時地同時收受綽號「阿清」之
    成年男子（姓名年籍不詳）所贈與之第1級毒品海洛因3包（
    合計淨重4.16公克、包裝重0.57公克、純度18.01﹪，純質
    淨重0.75公克，起訴書誤載為2包）及第2級毒品大麻1包（
    淨重0.23公克、包裝重0.15公克）而持有之。嗣於95年6月8
    日上午6時許，為警於其停放在宜蘭縣五結鄉○○○路50號
    前之車牌號碼U5—8885號自用小客車右前座下方查獲，並扣
    得上開第1級毒品海洛因3包（合計淨重4.16公克、包裝重
    0.57公克、純度18.01﹪，純質淨重0.75公克，起訴書誤載
    為2包）及第2級毒品大麻1包（淨重0.23公克、包裝重0.15
    公克），而查悉上情。
三、案經內政部警政署國道公路警察局第九警察隊報告臺灣宜蘭
    地方法院檢察署檢察官偵查起訴。
    理  由
一、訊據被告甲○○對於上揭時地持有第1級毒品海洛因及第2級
    毒品大麻之犯行於本院審理中均坦承不諱，核與證人即被告
    之兄林寶賢於警詢之證詞大致相符，並有自願受搜索同意書
    、搜索扣押筆錄、扣押物品目錄表各1件查獲現場及物品照
    片共17張存卷可稽，且有上開毒品扣案可佐。而查獲之毒品
    ，經送法務部調查局鑑定，其中1包，確含第2級毒品大麻成
    分（淨重0.26公克、包裝重0.15公克），其餘3包，均含第1
    級毒品海洛因成分（合計淨重4.16公克、包裝重0.57公克、
    純度18.01﹪，純質淨重0.75公克），堪信被告之自白，應
    與事實相符。是本件事證明確，被告持有第1級毒品海洛因
    及第2級毒品大麻之犯行洵堪認定，應予依法論科。
二、按刑法於94年2月2日修正公布，於95年7月1日施行，而修正
    後之刑法第2條第1項規定「行為後法律有變更者，適用行為
    時之法律。但行為後之法律有利於行為人者，適用最有利於
    行為人之法律」，故於比較時應就罪刑有關之共犯、未遂犯
    、想像競合犯、牽連犯、連續犯、結合犯以及累犯加重、自
    首減輕暨其他法定加減原因（如身分加減）與加減比例等一
    切情形，本於統一性及整體性原則，綜其全部罪刑之結果而
    為比較。經查：
（一）依修正前刑法第47條係規定「受有期徒刑之執行完畢，或
      受無期徒刑或有期徒刑一部之執行而赦免後，5年以內再
      犯有期徒刑以上之罪者，為累犯，加重本刑至2分之1」，
      修正後刑法第47條第1項則規定「受徒刑之執行完畢，或
      一部之執行而赦免後，5年以內故意再犯有期徒刑以上之
      罪者，為累犯，加重本刑至2分之1」，惟本件因被告係故
      意犯罪，不論新、舊法均應論以累犯，對被告並無較有利
      或較不利之情形，新法並非較有利於被告。
（二）修正前刑法第55條規定「一行為而觸犯數罪名，或犯一罪
      而其方法或結果之行為犯他罪名者，從一重處斷」。修正
      後同法條則規定「一行為而觸犯數罪名者，從一重處斷。
      但不得科以較輕罪名所定最輕本刑以下之刑」，就想像競
      合犯之部分，增列「不得科以較輕罪名所定最輕本刑以下
      之刑」之要件，是比較新舊法之結果，新法並非較有利於
      被告。
（三）綜合上開新舊法比較之結果，顯然新法並非較有利於被告
      ，依前揭刑法第2條第1項規定，本件即應適用被告行為時
      即95年7月1日修正生效施行前之刑法規定，先予敘明。至
      刑法第11條於95年7月1日亦經修正生效施行，惟修正後之
      規定僅係將得適用刑法總則規定之刑事特別法範圍由原規
      定之「其他法令有刑罰之規定者」，更明確化為「其他法
      律有刑罰或保安處分之規定者」，此一修正尚不涉及行為
      人罪刑之結果，故無新舊法比較之問題。
二、核被告甲○○所為，係犯毒品危害防制條例第11條第1項之
    持有第1級毒品罪及同條例第11條第2項之持有第2級毒品罪
    。被告同時收受綽號「阿清」之成年男子所贈與之第1級毒
    品海洛因及第2級毒品大麻而持有之，係以一收受持有之行
    為同時觸犯上開2罪名，應依被告行為時即修正前刑法第55
    條前段想像競合犯之規定，從一重之持有第1級毒品罪處斷
    ，公訴意旨認被告持有第1級毒品海洛因與第2級毒品大麻之
    犯行，應予分論併罰，容有誤會，併此敘明。查被告前因違
    反槍砲彈藥刀械管制條例及麻醉藥品管理條例案件，經本院
    於86年7月11日以86年度訴字第75號就違反槍砲彈藥刀械管
    制條例部分判處有期徒刑1年5月，就違反麻醉藥品管理條例
    部分判處有期徒刑7月，合併定應執行刑為有期徒刑1年10月
    ，於86年5月3日入監執行，於87年5月20日假釋出監；然又
    因涉犯麻醉藥品管理條例，經本院於85年12月12日以85年度
    訴字第470號判處有期徒刑6月，並因而撤銷假釋，於90年2
    月3日入監執行，於91年4月11日縮短刑期執行完畢出監，有
    卷附之臺灣高等法院被告全國前案紀錄表可參，依被告行為
    時即修正前之刑法第47條加重其刑。爰審酌被告素行不佳，
    前曾經執行觀察勒戒，明知海洛因及大麻均為毒品危害防制
    條例所列之第1級、第2級毒品，竟仍任意持有，惟其犯罪後
    坦承犯行，且持有毒品核屬自損身命之犯罪態樣等一切情狀
    ，量處如主文所示之刑，以示懲戒。扣案之第1級毒品海洛
    因3包（合計淨重4.16公克、包裝重0.57公克、純度18. 01
    ﹪，純質淨重0.75公克）及第2級毒品大麻1包（淨重0.23公
    克、包裝重0.15公克），為查獲之第1級與第2級毒品，不問
    屬於犯人所有與否，爰均依毒品危害防制條例第18條第1項
    沒收銷燬之。至扣案95年度保管字第831號之注射針筒2支、
    玻璃吸食器1個、塑膠吸管2個、橡皮管1條、夾鍊袋2個、圓
    形鐵盒子1個、方形塑膠盒1個，與本件被訴持有第1級毒品
    及第2級毒品之犯行無涉，爰不併予宣告沒收，附此敘明。
據上論斷，應依刑事訴訟法第273條之1第1項、第299條第1項前
段，毒品危害防制條例第11條第1項、第2項、第18條第1項，刑
法第11條前段、第2條第1項前段，修正前刑法第55條前段、修正
前刑法第47條，判決如主文。
本案經檢察官吳志成到庭執行職務。
中　　華　　民　　國　　96　　年　　1　　月　　31 　　日
                  刑事第三庭法  官  郭顏毓
以上正本證明與原本無異。
如不服本判決應於收受本判決後10日內向本院提出上訴書狀，其
未敘述上訴理由者，並得於提起上訴後10日內向本院補提理由書
狀(均須按他造當事人之人數附繕本)「切勿逕送上級法院」。
                            書記官  林秀麗
中　　華　　民　　國　　96　　年　　2 　　月　　1 　　日
附錄本案論罪科刑法條：
毒品危害防制條例第11條
持有第一級毒品者，處3年以下有期徒刑、拘役或新臺幣5萬元以
下罰金。
持有第二級毒品者，處2年以下有期徒刑、拘役或新臺幣3萬元以
下罰金。
